---
title: "Arbeidskrav Statistikk"
author: "Gard, Henrik og Sebastian"
format: html
editor: visual
---

# Introduksjon

Wingate-testen er en godt etablert protokoll for å måle anaerob kapasitet, men dens reliabilitet er avhengig av presis utstyrskalibrering og standardisert gjennomføring. På laboratorier brukes typisk Lode-sykler til forskningsprosjekter, mens Tacx-syklene som også finnes til disposisjon, hovedsakelig benyttes til treningsintervensjoner. Disse Tacx-syklene er ennå ikke systematisk vurdert for bruk i fysiologiske tester.

-   Formål: Å vurdere reliabilitet for Tacx-syklene

-   Problemstilling: "Er Tacx-syklene på ghetto gymmen reliable for 15-sekunders Wingate-tester?"

# Resultater

# Metode

```{r}
#| echo: false
#| error: false
#| warning: false

library(tidyverse)

descriptives <- read.csv("Wingate_data.csv")

descriptives

```

You can add options to executable code like this

```{r}
#| echo: false
2 * 2
```

The `echo: false` option disables the printing of code (only output is displayed).
